【裁判字號】    96,訴,824
【裁判日期】    970314
【裁判案由】    偽造文書等
【裁判全文】
臺灣彰化地方法院刑事判決               96年度訴字第824號
公  訴  人  台灣彰化地方法院檢察署檢察官
被      告  甲○○
選任辯護人  張奕群律師
被      告  丁○○
選任辯護人  林再輝律師
上列被告因偽造文書等案件，經檢察官提起公訴（95年度偵字第
6550號、96年度偵字第2755號），及移送併辦（96年度偵字第
2231號），本院判決如下：
    主  文
甲○○連續意圖為自己不法之所有，以詐術使人將本人之物交付
，處有期徒刑壹年肆月，減為有期徒刑捌月。
丁○○乘他人急迫貸以金錢，取得與原本顯不相當之重利，處有
期徒刑肆月，減為有期徒刑貳月，如易科罰金，以銀元參佰元即
新台幣玖佰元折算壹日；又連續行使偽造私文書，足以生損害於
公眾及他人，處有期徒刑壹年，減為有期徒刑陸月，如易科罰金
，以銀元參佰元即新台幣玖佰元折算壹日。應執行有期徒刑柒月
，如易科罰金，以銀元參佰元即新台幣玖佰元折算壹日。
    事  實
一、甲○○前因詐欺取財案件，經台灣高等法院台中分院以93年
    度上易字第1441號判決判處有期徒刑6月確定，又因重利案
    件，經本院以94年度易字第110號判決判處有期徒刑2月確定
    ，二案定應執行刑為有期徒刑7月，於民國94年6月21日易科
    執行完畢（未構成累犯）。詎仍不知悔悟，為下列行為：
（一）甲○○知悉丙○○係台電員工，退休時可領取一筆退休金
      ，乃介紹丙○○向丁○○借款，而丁○○經由甲○○之介
      紹，獲知丙○○係台電員工，且急需用錢，竟基於乘他人
      急迫貸以金錢而取得與原本顯不相當重利之犯意，於94年
      5月間某日，與甲○○、丙○○相約在台中市○○路之麥
      當勞，趁丙○○急迫之際，借款新台幣（下同）40萬元予
      丙○○，約定丙○○須於3個月後返還本金及支付50 萬元
      之利息，且借款期間每月另需支付3萬元之利息，並要求
      丙○○在1張95萬元、2張3萬元之支票上背書，而收取顯
      不相當之重利，另要求丙○○交出其中華郵政股份有限公
      司員林三橋郵局（下稱三橋郵局）帳戶00000000000000號
      帳戶之存摺、印章及密碼，由伊保管，藉以擔保上開債務
      之清償。嗣丁○○將裝有現金40萬元之信封交給甲○○、
      丙○○後，甲○○竟意圖為自己不法之所有，當場取走該
      筆現金，並向丙○○表示：回去後，會把40萬元交給你等
      語，丙○○因此陷於錯誤，任由甲○○取走該筆現金。事
      後經丙○○多次催討，甲○○均不願返還，丙○○始知受
      騙。
（二）於94年間，甲○○復承續上揭意圖為自己不法所有之詐欺
      犯意，並基於概括犯意，先後在丙○○位於彰化市之上班
      地點，多次向丙○○佯稱：有人要借你錢，要求丙○○先
      簽發面額不詳之本票多張，丙○○因此陷於錯誤，即依其
      指示簽發本票交予甲○○，甲○○即以此方法連續詐得多
      張本票，甲○○再稱借錢的人認為丙○○信用不好，不願
      借錢等語，亦不歸還本票予丙○○。嗣於94年8月間某日
      ，甲○○委託不知情之葉信宏持其中1張18萬元本票，向
      丙○○催討該紙本票未清償之剩餘10萬元款項，丙○○為
      避免困擾，遂匯款10萬元至葉信宏指定之葉佩萍帳戶內，
      葉信宏再將10萬元交予甲○○。
二、因丙○○無力清償前開40萬元之借款，丁○○於知悉丙○○
    有242萬餘元之退休金匯入丙○○之三橋郵局帳戶後，明知
    其所持有之丙○○上開郵局帳戶存摺、印章僅供擔保，不得
    任意提領帳戶內之款項，竟基於行使偽造私文書及詐欺取財
    之概括犯意，於94年8月4日10時許，先後持其所保管之丙○○三橋郵局帳戶存摺、印章，至台中向上郵局、黎明郵局、
    東興路郵局，連續在郵政存簿儲金提款單上，填上金額各為
    2萬元、200萬元、40萬元，並蓋用丙○○印章，而偽造丙○○名義表示提領上開金額之提款單3紙，持以向郵局人員行
    使，使郵局承辦人員陷於錯誤，誤認係丙○○同意提款，分
    別交付2萬元、200萬元及40萬元予丁○○。嗣經丙○○發現
    後，丁○○始於94年8、9月間，陸續返還其中152萬元予丙○○。
三、案經丙○○訴由彰化縣警察局移送及台灣彰化地方法院檢察
    署檢察官自動檢舉偵查起訴。
    理  由
一、按被告以外之人於審判外之言詞或書面陳述，除法律有規定
    者外，不得作為證據。被告以外之人於偵查中向檢察官所為
    之陳述，除顯有不可信之情況者外，得為證據。被告以外之
    人於審判外之陳述，雖不符前4條之規定，而經當事人於審
    判程序同意作為證據，法院審酌該言詞陳述或書面陳述作成
    時之情況，認為適當者，亦得為證據。當事人、代理人或辯
    護人於法院調查證據時，知有第159條第1項不得為證據之情
    形，而未於言詞辯論終結前聲明異議者，視為有前項之同意
    。刑事訴訟法第159條第1項、第159條之1第2項、第159條之
    5分別定有明文。證人丙○○、葉信宏於警詢中及調查局調
    查時之陳述，雖屬被告以外之人於審判外之言詞陳述，然因
    被告甲○○及其辯護人均未於言詞辯論終結前聲明異議，本
    院復審酌該言詞陳述係由證人出於自由意識而陳述，並無非
    法取證之情況，依刑事訴訟法第159條之5之規定，認上開證
    人於警詢之陳述，得採為認定被告甲○○部分犯罪事實所憑
    之證據。另證人丙○○、孫萬智、葉信宏、陳惠香、周益祥
    ，及共同被告甲○○、丁○○等人於偵查中向檢察官所為證
    述，雖係被告以外之人於審判外之言詞陳述，為傳聞證據，
    然其等於偵查中向檢察官所為證述，均經具結，且本院審酌
    該等言詞陳述均係出於證人自由意識下所為之陳述，其等於
    偵查中之證詞，亦無顯有不可信之情況，依刑事訴訟法第
    159 條之1第2項規定，均得採為認定本件犯罪事實所憑之證
    據，合先敘明。
二、訊據被告甲○○固坦承介紹丙○○向丁○○及他人借款，及
    94年8月間有叫葉信宏去向丙○○催討18萬元本票債務之事
    實，惟矢口否認有何詐欺取財之犯行，辯稱：丁○○借款予
    丙○○當日，丙○○交付18萬元予伊，要伊處理丙○○欠伊
    姊姊及陳惠香之債務，其餘則由丙○○拿去；伊有介紹丙○○向他人借款，並未叫他開立本票；丙○○所開立之10 萬
    元、18萬元2紙本票，均是丙○○於94年3月至7月向伊所借
    款項云云；被告丁○○固坦承於94年5月間借款予丙○○之
    事實，惟矢口否認有何重利、行使偽造私文書、詐欺取財犯
    行，辯稱：伊借款予丙○○利息為1個月1萬元，伊自丙○○
    帳戶取得之90萬元，其中50萬元是丙○○資助伊作生意，另
    外丙○○說他在外面有欠債，如果錢放在帳戶裡會被追債，
    所以才要伊領出來，先放在伊這邊云云。
三、關於被告甲○○詐騙告訴人丙○○40萬元借款部分，經查：
（一）被告甲○○介紹丙○○向丁○○借款40萬元，於借款當日
      將借得之40萬元款項取走，並向丙○○表示回去後再將該
      筆錢交予伊等情，業據證人丙○○於本院審理時證述歷歷
      ，核與證人孫萬智於偵查中所證：「甲○○姊姊的女兒張
      小姐因生意上與我有認識，當時我與我弟丁○○作飲水機
      直銷的工作，因為張小姐會幫我們介紹生意所以有來往，
      後來她來找我說丙○○很可憐，看我有無錢可以借他，我
      想說可以透過張小姐多作一點飲水機的生意，就問我弟丁○○是否有錢可以借，他就答應借錢。後來是我弟丁○○
      拿了40萬元與丙○○、甲○○談，我後來有問我弟弟借錢
      的情形，他說現場丙○○、甲○○都在，甲○○說等丙○○退休後，領到退休金就可以還了，而我弟的錢當場被甲○○拿走，但錢有無轉交給丙○○我就不清楚了。隔天丙○○有找我弟說錢被甲○○拿走，而且被甲○○騙的很慘
      。」等語（95年10月12日偵查筆錄，95年度偵字第6550
      號卷第43-46頁）相符，且證人丁○○於偵查中證述：94
      年5月份曾借丙○○40萬元，當時係經由甲○○帶丙○○
      來向借錢等情明確（95年10月30日偵查筆錄，95年度偵字
      第6550號第58-62頁），又被告甲○○於借款數日後所簽
      切結書載明：「本人甲○○於5月初帶友人丙○○至台中
      市○市○路文心路口〉共同借新台幣肆拾萬元整，事後丙○○並未拿用此款項，經雙方協調後，此債務本人願完全
      承擔。並於8月20日之前拿回兩人共同簽立之本票。恐口
      說無憑，特立此據。立書人甲○○」（警卷9500號第12頁
      ），亦可佐證前述證人證詞之真實性。
（二）被告甲○○於偵查中辯稱：「因為丙○○說他被騙，一直
      找我說我騙他，到我公司鬧，我老闆李英昌叫我寫切結書
      給他，我寫該切結書是因為我知道錢沒有借成，所以我敢
      簽。」等語（95年9月11日偵查筆錄，95年度偵字第6550
      號卷第28-29頁），嗣又改稱：「丙○○一開始是要借80
      萬元，由我去幫他找肯借錢的人，我後來向台中一位孫先
      生接洽，我跟對方說丙○○是在台電上班，且有房子，但
      孫先生說他房子太舊，所以無法借這麼多，後來改為借40
      萬元，但因為有先扣利息，所以對方只拿31萬給丙○○，
      當天丙○○開一張95萬元的本票，另外我拿出一張陳惠香
      的95萬元支票作擔保，我有在該支票背書，我們將該本票
      、支票交給孫先生。因他在外面欠了80幾萬元，我說先把
      欠我姊及陳惠香的錢共18萬元還她們，其他的等他領到退
      休金再慢慢還，所以當天他先交18萬元給我，其他由丙○○拿去。」等語（95年9月21日偵查筆錄，95年度偵字第
      6550號卷第34-37頁），前後矛盾，無法自圓其說為何要
      簽立該切結書，足見其所辯不可採。
四、關於被告甲○○詐騙丙○○多張本票部分：
（一）證人丙○○證稱被告甲○○以要介紹伊向他人借款為由，
      騙取伊所簽發多張本票，再交由討債集團向伊討債等情（
      見法務部調查局彰化縣調查站95年9月4日調查筆錄第
      110-115頁、95年12月6日調查筆錄第101-104頁），核與
      證人劉玉展於偵查中證稱：「我有陪著一起去借錢的有4
      次，甲○○說我一起去會與我平分所借得的錢的百分之5
      佣金，但他都騙我。另外當時去借錢時，甲○○曾跟我說
      不要擔心一定借得到錢，因為他都已叫丙○○開好本票了
      。上述4次借錢當天丙○○都沒有拿到錢。」等語（95年
      10月30日偵查筆錄，95年度偵字第6550號第59頁），核與
      證人丙○○所述相符，且證人周益祥亦證稱：「我與甲○○94年間都是日商（應係日昌之誤）公司的員工，一年多
      前，甲○○找我去丙○○位於彰化市台電公司上班的地方
      ，看到甲○○拿2張本票給丙○○簽，金額都是30萬元，
      他說丙○○要跟他借錢，丙○○簽好後，我們就走了。」
      等語（96年2月1日偵查筆錄，95年度偵字第6550號第78頁
      ），足資佐證證人丙○○前開所述之真實性，被告甲○○
      確曾佯稱要帶丙○○去借款而簽發多筆本票，而事後均未
      借到錢。
（二）被告甲○○於警詢時供稱：「沒有拿丙○○開立之本票另
      外借款，只有幫丙○○介紹向人借貸，對象是我姊姊乙○
      及我朋友陳志光，所以有開立本票各1張，面額是乙○10
      萬、陳志光18萬，且本票是丙○○自行開立，自行交於他
      們2人，我並未在場。」等語（95年5月16日警詢筆錄，彰
      警刑偵二字第09500號卷第8-10頁），嗣於調查局調查時
      供稱：「94年8月5日18萬元本票正本，是丙○○欠我的債
      務，約在95年2月間，由我將該本票交給葉信宏去向丙○○討債。」等語（95年12月19日法務部調查局彰化縣調查
      站第2-7頁），再於偵查中供稱18萬元的本票係丙○○向
      陳惠香借錢所開，後來陳惠香欠伊錢，陳惠香即將該本票
      轉給伊等語（95年9月21日偵查筆錄，96年度偵字第6550
      號卷第34-37頁），嗣於偵查中改稱：「因為我拿（丁○○所借的）40萬元中的18萬去幫他處理他向他人借的18萬
      元債務，後來他不承認，要我還他，我不想承擔18萬元的
      債務，我要他開18萬元本票給我。」等語（96年2月1日偵
      查筆錄，95年度偵字第6550號第78-82頁），其前後4次所
      辯，該18萬元之本票究竟如何簽發、借款人為何人等節均
      不相同，其辯解即難採信。且佐以證人陳惠香證稱：「丙○○沒有開過18萬元的本票作擔保，因為他沒向我借那麼
      多錢。」等語（95年10月12日偵查筆錄，95年度偵字第
      6550號卷第43-46頁），足認該本票並非丙○○簽發交予
      被告甲○○。再證人葉信宏亦證稱被告甲○○交付18萬元
      之本票影本予伊，委託伊向丙○○討債，其中8萬元丙○○已支付過，遂僅向丙○○索討10萬元，丙○○將該10萬
      匯到伊姊葉佩萍的戶頭，然後即交付予甲○○等情明確（
      95年10月30日偵訊筆錄，95年度偵字第6550號卷第58-62
      頁、96年2月16日偵查筆錄，95年度偵字第6550號第90-91
      頁），且有丙○○於95年4月14日匯款至葉佩萍帳戶之郵
      政跨行匯款申請書（95年度偵字第6550號卷第13頁）在卷
      可憑，被告甲○○詐騙丙○○本票，並委請葉信宏向丙○○討債等情，均可認定屬實。至告訴人丙○○所陳稱綽號
      「東煌」之人持被告甲○○所詐騙之本票合計金額共45萬
      元向伊催討債務，經「東煌」同意將上開本票債務縮減為
      18萬元，伊另交付1張面額為18萬元之本票予「東煌」，
      「東煌」則將上揭18萬元之本票交還予被告甲○○等情，
      未經告訴人具結，又無其他證據足以認定屬實，此部分無
      證據證明，附此敘明。
五、關於被告丁○○部分：
（一）證人丙○○於本院審理時證稱向被告丁○○借款40萬元，
      3個月後還款，共要還90萬元，且每個月要給3萬元利息等
      語（本院96年11月28日審判筆錄），核與證人甲○○於偵
      查中具結證稱：「（丙○○在麥當勞向丁○○）借到40萬
      元，第一期利息3萬元（庭呈支票影本）。丙○○向丁○○借錢的利息是1個月3萬。」等語（96年2月1日偵查筆錄
      ，95年度偵字第6550號第78-82頁）相符，證人甲○○於
      同次偵訊時復證稱：「（為何需要開95萬元支票？）不清
      楚，可能事後他（丙○○）又向丁○○借錢。（開95萬元
      的支票）是作擔保，要是丙○○不還錢，可以去法院執行
      ，當時開了2張3萬元，每個月利息3萬，至少借2個月。」
      等語（96年2月1日偵查筆錄，95年度偵字第6550號第78-
      82頁），參以被告丁○○坦承於借款時丙○○即交付1張
      95萬元的支票及2張3萬元支票、1張借據一情（95年10月
      30日偵查筆錄，95年度偵字第6550號第58-62頁），堪認
      借款之條件應係借款40萬元，3個月後返還90萬元，且每
      個月收3萬元利息無訛。被告丁○○雖辯稱借款時與丙○○說好退休金下來時，丙○○另外借伊50萬元資助伊做生
      意云云，惟此已據證人丙○○於本院審理時否認，所辯即
      非可採。
（二）被告丁○○復辯稱因丙○○在外欠債甚多，故將其三橋郵
      局帳戶交由伊保管云云。然證人丙○○於本院審理時證述
      並未與丁○○約定退休金扣掉90萬元後之餘款，交由丁○○保管一情明確，並證稱：「（請提示審理卷委託書，係
      何人簽的？）這是我簽的沒有錯。丁○○把我退休金領走
      後，我向他要回我的餘款，他說叫我要先簽這張，他才肯
      把20萬元給我，還一部分。」等語（本院96年11月28日審
      判筆錄），是被告丁○○所辯丙○○同意由伊提領三橋帳
      戶內之退休金款項云云，即非事實。被告丁○○復坦承伊
      於94年8月4日提領丙○○三橋郵局內金額2萬元、200萬元
      、40萬元，提款單係伊所寫，印章係伊所蓋等情。雖證人
      丙○○於本院審理時證稱：換了新的存摺、印章後，又交
      給丁○○一情（本院96年11月28日審判筆錄），惟丙○○
      原本即交付存摺、印章予丁○○，其再換新存摺、印章交
      付予丁○○，並未能推論出丙○○非以出於原擔保之意思
      ，交付上開物品予被告丁○○。此外，復有丙○○郵局帳
      戶之客戶歷史交易清單1紙、郵政存簿儲金提款單3紙附卷
      可參。本件事證明確，被告甲○○、丁○○犯行均堪認定
      。
四、按被告行為後，刑法於94年2月2日修正公布，95年7月1日施
    行，而刑法施行法亦於95年6月14日增訂第1條之1。修正後
    刑法第2條第1項規定：「行為後法律有變更者，適用行為時
    之法律。但行為後之法律有利於行為人者，適用最有利於行
    為人之法律。」係規範行為後法律變更所生新舊法律比較適
    用之準據法，於新法施行後，應適用修正後刑法第2條第1項
    之規定，為「從舊從輕」之比較。另於比較時應就罪刑有關
    之共犯、未遂犯、想像競合犯、牽連犯、連續犯、結合犯，
    以及累犯加重、自首減輕暨其他法定加減原因（如身分加減
    ）與加減比例等一切情形，本於「統一性及整體性原則」，
    綜其全部罪刑之結果而為比較。經查：
（一）修正前刑法第33條第5款規定：「主刑之種類如左：五、
      罰金：1元以上。」換算新台幣後，為新台幣3元以上。惟
      被告行為後新刑法第33條第5款係規定：「主刑之種類如
      下：五、罰金：新台幣1千元以上，以百元計算之。」舊
      法並非不利。
（二）刑法施行法第1條之1增訂施行前，依罰金罰鍰提高標準條
      例第1條前段、現行法規所定貨幣單位折算新台幣條例第2
      條規定，本件所涉法條關於罰金刑部分應提高為30倍。刑
      法施行法修正增訂第1條之1規定：「中華民國94年1月7日
      刑法修正施行後，刑法分則編所定罰金之貨幣單位為新台
      幣。94年1月7日刑法修正時，刑法分則編未修正之條文定
      有罰金者，自94年1月7日刑法修正施行後，就其所定數額
      提高為30倍。但72年6月26日至94年1月7日新增或修正之
      條文，就其所定數額提高為3倍。」依增訂條文提高並改
      為新台幣後，本件所涉法條關於罰金刑部分仍同為提高30
      倍，適用新、舊法結果並無不同。
（三）修正前刑法第55條關於牽連犯之規定，業已修正刪除，犯
      一罪而其方法或結果之行為，均在新法施行前者，新法施
      行後，應依新法第2條第1項之規定，適用最有利於行為人
      之法律（最高法院95年5月23日第8次刑事庭會議決議第5
      點第3項參照）。經比較新、舊法結果，應以被告行為時
      之法律即修正前第55條規定論以牽連犯，較有利於被告。
（四）修正前刑法第56條關於連續犯之規定，係論以一罪，但得
      加重其刑至2分之1，修正後刑法將連續犯之規定刪除，而
      連續犯本質上係各自獨立之犯罪，亦即是數罪之性質，在
      連續犯刪除後，原各自獨立之數個犯行，應回歸數罪併罰
      之規定處理。是以連續犯規定之刪除，並無較有利於被告
      。
（五）經綜合比較新、舊法之結果，以被告行為時之舊法較有利
      於被告，依刑法第2條第1項前段規定，本案自應適用被告
      行為時之法律。
五、核被告甲○○所為，係犯刑法第339條第1項之詐欺取財罪，
    被告丁○○所為，係犯刑法第344條之重利罪、第216條、第
    210條之行使偽造私文書罪、第339條第1項之詐欺取財罪。
    起訴意旨認犯罪事實二部分，被告丁○○所為係犯侵占罪嫌
    ，然按刑法侵占罪以侵占自己持有他人之物為犯罪構成要件
    ，查本件被告丁○○並未保管丙○○所有之退休金242餘萬
    元，而係保管丙○○之三橋郵局存摺、印章、提款卡，是上
    揭帳戶內之退休金，即非被告丁○○所持有之物，則被告丁○○於行使偽造私文書、詐欺取財行為後，而取得上開242
    萬元款項，所為即與侵占罪之構成要件有間，起訴意旨尚有
    未合，惟起訴事實已敘及被告丁○○未經丙○○同意提領款
    項之事實，爰變更起訴法條為行使偽造私文書罪及詐欺取財
    罪。又被告丁○○所為行使偽造私文書、詐欺取財犯行間，
    有方法結果之牽連犯關係，應依修正前刑法第55條規定，從
    一重之行使偽造私文書罪處斷。被告甲○○先後多次詐欺取
    財犯行，及被告丁○○先後多次詐欺取財、行使偽造私文書
    犯行，時間緊接，且犯罪構成要件相同，顯係基於概括之犯
    意反覆為之，各應依修正前刑法第56條規定，論以連續犯。
    又被告丁○○所犯上開重利及連續行使偽造私文書罪間，犯
    意各別，行為互殊，應分論併罰。爰審酌被告甲○○素行不
    佳，有事實欄所載之犯罪科刑情形，其詐騙告訴人之情狀惡
    劣，犯後飾詞否認，態度不佳，被告丁○○並無前科，素行
    尚佳，惟事後否認犯行，顯無悔意等一切情狀，分別量處如
    主文所示之刑。又被告甲○○、丁○○所犯之罪，合於中華
    民國九十六年罪犯減刑條例第2條第1項第3款規定，應予減
    刑，爰依該條例第7條第1項減為如主文所示之刑。另被告丁○○行為後，刑法第41條第1項前段關於易科罰金折算標準
    之規定，業於94年2月2日修正公布，並於95年7月1日施行，
    由「犯最重本刑為5年以下有期徒刑以下之刑之罪，而受6個
    月以下有期徒刑或拘役之宣告，因身體、教育、職業、家庭
    之關係或其他正當事由，執行顯有困難者，得以1元以上3元
    以下折算1日，易科罰金。但確因不執行所宣告之刑，難收
    矯正之效，或難以維持法秩序者，不在此限。併合處罰之數
    罪，均有前項情形，其應執行之刑逾6月者，亦同。」修正
    為「犯最重本刑為5年以下有期徒刑以下之刑之罪，而受6個
    月以下有期徒刑或拘役之宣告者，得以新台幣1千元、2千元
    或3千元折算1日，易科罰金。但確因不執行所宣告之刑，難
    收矯正之效，或難以維持法秩序者，不在此限。前項規定於
    數罪併罰，其應執行之刑未逾6月者，亦適用之。」修正前
    刑法第41條第1項前段之易科罰金折算標準，依修正刪除前
    之罰金罰鍰提高標準條例第2條規定，應就其原定數額提高
    為100倍折算1日，並依現行法規所定貨幣單位折算新台幣條
    例第2條規定，以新台幣元之3倍折算之，亦即修正前刑法第
    41條第1項前段之易科罰金折算標準，應以銀元300元即新台
    幣900元折算為1日，又併合處罰之數罪，均得易科罰金，應
    執行之刑逾6月者，依舊法規定亦得易科罰金，舊法較為有
    利，爰依修正前刑法第41條第1項前段、第2項諭知易科罰金
    之折算標準，暨定應執行之刑及易科罰金之折算標準。
六、公訴意旨另以被告甲○○於94年5月間某日，以介紹丙○○
    向其姊乙○借款5萬元為由，向丙○○佯稱需開立同額之本
    票及借據作為擔保，丙○○不疑有他，即依其指示開立面額
    為5萬元之本票及借據，並交付予甲○○。詎被告甲○○詐
    得該發票及借據後，復基於變造本票及私文書之犯意，於94
    年間某日，在不詳地點，將上揭本票及借據之金額變造為81
    萬7千元，並進而委託姓名年籍不詳、綽號「阿宏」之成年
    男子持變造後之本票及借據，前往丙○○位於高雄市之住處
    ，向丙○○催討該筆不實債務，因丙○○不願支付，而報警
    處理，認被告甲○○所為係犯刑法變造有價證券、行使偽造
    私文書及詐欺取財罪等語。惟查，被告甲○○固坦承上開借
    據之「捌」、「壹」、「柒」係伊所寫（95年9月21日偵查
    筆錄，95年度偵字第6550號卷第34-37頁），且經比對上開
    借據及卷附面額81萬7千元之本票影本，其上「捌」、「壹
    」、「柒」等字之筆劃特徵均相類似，可認係同一人所書寫
    ，惟上開事實僅有告訴人丙○○之指訴，告訴人丙○○亦僅
    能證明該81萬7千元之金額不是伊所寫，無法證明該本票及
    借據是否係由其所簽發之5萬元本票及借據變造而來，而該
    本票及借據正本並未扣案，卷內僅有影本，是該本票及借據
    是否原本係記載「伍萬元」，再經被告甲○○變造為「捌拾
    壹萬柒仟元」，即無從查證。又丙○○向乙○借款之經過，
    告訴人丙○○固曾證稱當天伊有開2張或3張5萬元的本票，
    乙○先扣5,000元的利息，拿出45,000元交給甲○○，惟被
    告甲○○稱已很晚了，明日再拿給伊，然後來並未交付予伊
    等語（經具結，95年9月21日偵查筆錄，95年度偵字第6550
    號第34-37頁），惟與證人乙○於本院審理時證稱：「94或
    95年間，我弟弟甲○○有一天晚上跑去找我，帶著一個朋友
    ，說要來借錢，說要借10萬元，很急。該次有拿票給我，票
    我沒有拿，我交給甲○○。我有看到那張票是支票，因為支
    票我常在拿我知道，本票我沒有拿過。（甲○○除了該次，
    有無帶其他人來向你借錢？）沒有。我是隔了1天才把錢交
    給甲○○，當時約定利息1個月給5千。票面金額是10萬元。
    」（本院96年11月28日審判筆錄），互不相符，且告訴人所
    述亦無其他補強證據足以認定屬實，是此部分既乏證據足使
    本院無合理懷疑，自難單憑告訴人之指訴即入被告於罪，是
    此部分應為被告甲○○無罪之諭知，惟依公訴意旨，此部分
    與前開認定有罪部分具連續犯及牽連犯之裁判上一罪關係，
    爰不另為無罪之諭知。又檢察官以96年度偵字第2231號移送
    併辦意旨書移送併辦部分與上開不另為無罪諭知部分之事實
    係同一事實，本院自得併予審理，且亦無退回由檢察官另行
    偵辦之必要，附此敘明。
據上論斷，依刑事訴訟法第299條第1項前段、第300條，刑法第2
條第1項前段、第210條、第216條、第339條第1項、第344條，修
正前刑法第55條、第56條、第41條第1項前段、第2項，中華民國
九十六年罪犯減刑條例第2條第1項第3款、第7條、第9條，修正
前罰金罰鍰提高標準條例第2條，現行法規所定貨幣單位折算新
台幣條例第2條，判決如主文。
本案經檢察官蔡明達到庭執行職務
中    華    民    國    97    年    3     月    14    日
                  刑事第六庭    審判長法官  王義閔
                                法      官  鄭舜元
                                法      官  林欣苑
以上正本證明與原本無異。
如不服本判決，應於判決送達後10日內，向本院提出上訴書狀，
上訴書狀應「敘述具體上訴理由」，並按他造當事人之人數附繕
本。「切勿逕送上級法院」。
告訴人或被害人對於判決如有不服具備理由請求檢察官上訴者，
其上訴期間之計算係以檢察官收受判決正本之日期為準。
中    華    民    國    97    年    3     月    14    日
                                書  記  官  楊筱惠
附錄本案論罪科刑法條全文：
中華民國刑法第210條
（偽造變造私文書罪）
偽造、變造私文書，足以生損害於公眾或他人者，處 5 年以下有
期徒刑。
中華民國刑法第216條
（行使偽造變造或登載不實之文書罪）
行使第 210 條至第 215 條之文書者，依偽造、變造文書或登載
不實事項或使登載不實事項之規定處斷。
中華民國刑法第339條
（普通詐欺罪）
意圖為自己或第三人不法之所有，以詐術使人將本人或第三人之
物交付者，處5年以下有期徒刑、拘役或科或併科1千元以下罰金
。
以前項方法得財產上不法之利益或使第三人得之者，亦同。
前二項之未遂犯罰之。
中華民國刑法第344條
（重利罪）
乘他人急迫、輕率或無經驗貸以金錢或其他物品，而取得與原本
顯不相當之重利者，處1年以下有期徒刑、拘役或科或併科1千元
以下罰金。


司法院資訊處製作；財團法人民間司法改革基金會備份。
